【裁判字號】    99,交易,176
【裁判日期】    990730
【裁判案由】    過失傷害
【裁判全文】
臺灣臺北地方法院刑事判決             99年度交易字第176號
公  訴  人  臺灣臺北地方法院檢察署檢察官
被      告  乙○○
            甲○○
選任辯護人  解家源律師
上列被告因過失傷害案件，經檢察官提起公訴（99年度調偵字第
35號），本院判決如下：
    主  文
乙○○因過失傷害人，處拘役伍拾日，如易科罰金，以新臺幣壹
仟元折算壹日。緩刑貳年。
甲○○因過失傷害人，處拘役伍拾日，如易科罰金，以新臺幣壹
仟元折算壹日。緩刑貳年。
    事  實
一、乙○○於民國98年3月11日22時30分許，騎乘車牌號碼LN2-1
    18號重型機車，沿臺北市○○區○○路東往西方向行駛，行
    至安和路與敦化南路口時，欲右轉進入敦化南路。其明知機
    車行駛時，行至無號誌而無交通指揮人員指揮之交岔路口，
    支線道車應暫停讓幹道線車先行，且行車速度不得超過時速
    50公里，並應注意車前狀況，隨時採取必要之安全措施。甲
    ○○亦明知腳踏自行車應保持燈光、反光裝置等安全設備之
    良好及完整，於夜間行車應開啟燈光，且行駛時應遵守道路
    交通標誌、標線、號誌之指示，並應靠右順序行駛，及注意
    車前狀況，隨時採取必要之安全措施。衡諸當時情形，天候
    陰、雖時值夜間但有照明、路面乾燥無缺陷，視距亦良好，
    客觀上並無不能注意之情事，詎乙○○行至上開路口時，未
    依規定暫停，確認敦化南路有無車輛行駛，即貿然以時速50
    -55公里之速度超速、右轉敦化南路。適甲○○亦於前開夜
    間時間，騎乘無任何燈光、反光標誌設置之腳踏自行車，沿
    臺北市大安區○○○路北向自行車專用道，由北往南方向逆
    向穿越安和路，乙○○見狀閃避不及直接撞擊甲○○騎乘之
    上開腳踏自行車之左把手，致乙○○及甲○○二人均當場人
    車倒地。乙○○因而受有臉部擦傷、右膝破皮傷之傷害；甲
    ○○則受有右大拇指骨折、兩顆門牙斷裂等傷害。甲○○及
    乙○○於肇事後，於未被有偵查犯罪職權之機關或公務員發
    覺前，分別向據報到場處理之臺北市政府警察局大安分局警
    員黃文宏坦承為肇事者，而自首接受裁判。
二、案經乙○○、甲○○自首及分別訴由臺北市政府警察局大安
    分局報告臺灣臺北地方法院檢察署檢察官偵查起訴。
    理  由
一、證據能力事項：
  (一)按被告以外之人於偵查中向檢察官所為之陳述，除顯有不可
    信之情況者外，得為證據，刑事訴訟法第159條之1第2項定
    有明文。證人柳雲飛雖未於本院審理時到庭具結作證，惟其
    於偵查中之證詞，業經具結以擔保其證詞之真實性及憑信性
    ，被告未釋明有顯不可信之情況，且當事人於審判期日均表
    示無意見，故該言詞陳述，具備證據能力而得作為證據。
  (二)按被告以外之人於審判外之陳述，雖不符前4條之規定，而
    經當事人於審判程序同意做為證據，法院審酌該言詞陳述或
    書面陳述作成時之情況，認為適當者，亦得為證據。當事人
    、代理人或辯護人於法院調查證據時，知有第159條第1項不
    得為證據之情形，而未於言詞辯論終結前聲明異議者，視為
    有前項之同意，為刑事訴訟法第159條之5所明定。證人即告
    訴人乙○○、甲○○於警詢及偵查中之陳述，及本判決下列
    所引用之其餘證據資料，當事人於審判期日均表示無意見，
    本院審酌該等言詞或書面陳述作成之客觀條件及環境，應無
    違法或不當情事，因而認為適當，故該等言詞或書面陳述，
    均具備證據能力而得作為證據。
二、訊據被告乙○○、甲○○等人固各坦承於上揭夜間時間，分
    別騎乘上開重型機車及腳踏自行車，以及二車於敦化南路與
    安和路口發生碰撞，被告甲○○因而受有右大拇指骨折、兩
    顆門牙斷裂之傷害，另被告乙○○亦受有臉部擦傷、右膝破
    皮傷之傷害等情不諱，惟被告乙○○否認有何超速行車之過
    失，並辯稱：當時警員只有問我當下速度，而不是問我轉彎
    時的速度，我轉彎時有減速，所以我認為我沒有超速云云。
    另被告甲○○矢口否認有何過失傷害之犯行，並辯稱:我沿
    安和路至敦化南路時，是要調頭回安和路再至誠品云云。惟
    查:
  (一)被告乙○○於上揭時間，騎乘上開重型機車，沿安和路東向
    西行駛，右轉進入敦化南路時，與騎乘上開腳踏自行車之被
    告甲○○，在安和路、敦化南路口發生碰撞，被告乙○○因
    而受有臉部擦傷、右膝破皮傷之傷害；另被告甲○○則受有
    右大拇指骨折、兩顆門牙斷裂之傷害等情，為被告乙○○、
    甲○○等人所不爭執，並分據被告甲○○於警詢及偵查、乙
    ○○於警詢時指陳綦詳（參偵卷第4-7、15-16、32 -33頁）
    ，且據證人柳雲飛於偵查中結證在案（參偵卷第34頁）。並
    有道路交通事故現場圖、交通事故補充資料表、道路交通事
    故調查報告表、車禍現場之現況照片、機車及腳踏自行車照
    片、臺北市立聯合醫院（仁愛院區）診斷證明書各1紙附卷
    可稽（見偵卷第8-9、12-1 3、17-18、22-27頁）。
  (二)被告甲○○於上開時、地，所騎乘之腳踏自行車並未設有燈
    光及反光裝置設備一節，為被告甲○○所自承不諱，並有腳
    踏自行車照片附卷可參（見偵卷第26-27頁）。又安和路與
    敦化南路交岔口處，未設置號誌，安和路進入敦化南路口右
    側設有八角形「停」字標誌，以及安和路之最高速限為時速
    50公里，亦為被告乙○○所不爭執，且有前開現場照片及交
    通事故調查報告表在卷可按（參偵字第17、23、24頁）。
  (三)關於本件車禍事故之經過，被告甲○○於警詢時陳稱:「肇
    事前我騎乘腳踏車沿安和路由東向西行駛外側車道，至肇事
    路口的東北角停等，準備由北向南橫越安和路到東南角的誠
    品書局，...，我沿著腳踏車專用道由北向南騎乘至肇事地
    點...。」等語（參偵卷第15頁），及於偵查中供稱:當時我
    腳踏車在233巷，到誠品那一條，要往安和路右轉往敦化南
    路方向，我是走在自行車道，當時沒有紅綠燈，對方是撞到
    我的左前方等語（參偵卷第32頁）。經核與被告甲○○於本
    院審理時，在GOOGL地圖上所繪製之行車路線圖所載（被告
    甲○○記載其由敦化南路1段233巷出發後，先後經過3次左
    轉，迨行至忠孝東路146巷與安和路口時右轉安和路，直行
    至敦化南路口處，改沿敦化南路北向自行車專用道逆向由北
    往南方向行駛），及其於本院所述:「我要走自行車道往南
    到誠品轉彎。」等語相一致（參本院99年7月9日審判筆錄第
    5頁及所附現場路線圖）。並與被告乙○○於警詢時所供:「
    肇事時我車沿安和路由東向西行駛外側車道，至肇事路口時
    ，因欲閃避行人，故由外側車道往內側車道變換，當我車在
    變換車道之際，我車的前車頭即與沿敦化南路由北向南行駛
    在腳踏車專用道內之腳踏車前車頭相撞擊...。」等語（參
    偵卷第16頁）相吻合。參之被告甲○○自承當日之目的地為
    誠品書店，而其由敦化南路133巷出發後，經過3次左轉至安
    和路時，並未採取左轉安和路之措施，而係右轉安和路直抵
    敦化南路口再逆向橫越安和路，顯見其當時已決定採取由北
    往南逆向行駛敦化南路北向自行車專用道至為顯然。因此，
    被告甲○○騎乘腳踏車至安和路與敦化南路口時，沿敦化南
    路北向自行車專用道，由北往南方向逆向行駛之事實，已至
    為明確。被告甲○○嗣於本院審理時翻異前詞，改稱:「是
    要調頭回安和路再至誠品」云云，為事後卸責之詞，不足採
    信。
  (四)證人柳雲飛於偵查中結證稱:我看到機車騎在安和路上往敦
    化南路方向，機車跟腳踏車撞在一起，二人都倒地，當時時
    間已晚，路又寬，速度不算慢等語（參偵卷第34頁），參諸
    被告乙○○及被告甲○○前開於警詢、偵查時所述各節，被
    告乙○○當日沿安和路由東向西行駛至肇事路口時未暫停禮
    讓敦化南路上之車輛先行之事實，亦無疑義。另關於本件車
    禍發生前，被告乙○○之行車速度部分，被告乙○○於98年
    3月11日23時40分許，第一次製作警詢筆錄時自陳:「約50-5
    5公里/小時」等語（參偵卷第16頁）。此係被告乙○○在甫
    發生車禍約1小時餘後所為之陳述，其於此時之記憶應最為
    深刻，且其於當時為陳述時，應較少衡量個人未來之利害得
    失，衡情其於此時所為之陳述，應係出於內心之真意，並最
    接近於事實。參之證人柳雲飛亦結證表示被告之機車車速不
    慢。因此，本院認為被告於第一次警詢時所為之陳述，應與
    事實相符，而可採信。從而，被告乙○○於本件車禍發生前
    ，係以時速50-55公里之速度超速行駛之事實，亦可堪認定
    。被告乙○○嗣於本院審理時辯稱:警員只有問我當下速度
    ，而不是問我轉彎時的速度，而我轉彎時有減速，所以我認
    為我沒有超速云云，亦為事後卸責之詞，不足憑採。
  (五)按行至無號誌而無交通指揮人員指揮之交叉路口，支線道車
    應暫停讓幹線道車先行；行車速度，依速線標誌或標線之規
    定，無速線標誌或標線者，行車時速不得超過50公里；按「
    停」標字，用以指示車輛至此必須停車再開。設於停止線將
    近之處，本標字與第58條「停車再開」標誌得同時設置或擇
    一設置;停車再開標誌，用以告示車輛駕駛人必須停車觀察
    ，認為安全時，方得再開。本標誌為八角形，紅底白字白色
    細邊，設置地點應與停止線平齊或附近之處，道路交通安全
    規則第102條第1項第2款、第93條第1項第1款、道路交通標
    誌標線號誌設置規則第58條、第177條定有明文。又按汽車
    行駛時應注意車前狀況，並隨時採取必要之安全措施，道路
    交通安全規則第94條第3項亦有明定。本件被告乙○○所行
    駛之安和路既在與敦化南路交匯之路口設有八角形「停」字
    標誌，安和路自屬支線車道，其自應依上開規定暫停讓屬幹
    線道之敦化南路上之車輛先行。衡諸當時狀況，天候陰、夜
    間有照明、路面乾燥無缺陷，視距亦良好，此有前開道路交
    通事故調查報告表在卷可參（參偵卷第17-18頁），客觀上
    並無不能注意之情事。被告乙○○卻疏未注意及此，行駛至
    安和路與敦化南路口時，未依規定暫停查看敦化南路上有無
    車輛，即貿然往北右轉，致與騎乘腳踏自行車行駛於自行車
    道之被告甲○○發生碰撞，造成被告甲○○當場人車倒地，
    因而受有上述之傷害。被告乙○○就本件車禍事故之發生，
    確有過失，且與被告甲○○上開傷害結果有相當因果關係。
  (六)按慢車應保持燈光及反光裝置等安全設備之良好與完整，在
    夜間行車應開啟燈光。且慢車行駛，應遵守道路交通標誌、
    標線、號誌之指示，靠右行駛，道路交通安全規則第119條
    第1項、第128條、第124條第1項亦分別定有明文。被告甲○
    ○於上開時、地，所騎乘之腳踏自行車並未設有燈光及反光
    裝置設備，且其騎乘腳踏自行車至安和路與敦化南路口時，
    未依遵行方向，而逕沿敦化南路北向自行車專用道，由北往
    南逆向行駛，致與被告乙○○所騎乘之機車發生碰撞，並使
    被告乙○○受有上開傷害，被告甲○○就本件車禍事故之發
    生，亦有過失，並與被告乙○○上開傷害結果有相當因果關
    係，且為本件車禍事故之主因。本件交通事故前經送臺北市
    車輛行車事故鑑定委員會鑑定，該委員會結果固亦同認：被
    告乙○○有騎乘車牌號碼LN2-118號重型機車，支線道車未
    讓幹線道車先行及涉嫌超速行駛之肇事原因，另被告甲○○
    有騎乘腳踏自行車，未裝置燈光設備之肇事原因，此有該會
    鑑定意見書附卷可佐（見調偵卷第4-6頁）。然上開鑑定疏
    未斟酌被告甲○○另有前述「逆向行駛」之嚴重過失，而認
    定被告乙○○之前開過失為肇事主因，另被告甲○○為肇事
    之次因，則尚有未洽，自不足為被告甲○○有利判斷之依據
    ，附此敘明。
  (七)綜合上開各項事證，本案被告二人過失傷害之犯行，均事證
    明確，洵堪認定，均應依法論科。
三、核被告乙○○、甲○○等人所為，均係犯刑法第284條第1項
    前段之過失傷害罪。被告二人於肇事後，報案人或勤務中心
    轉來資料並未報明肇事人姓名，處理人員前往傷者就醫之醫
    院處理時，肇事人在場，並當場承認為肇事人等情，有員警
    黃文宏所制作之道路交通事故肇事人自首情形紀錄表1紙附
    卷可證（參偵字卷第20頁）。是警察接獲報案時，顯然不知
    何人為肇事者，甚為灼然，則被告二人均已合於刑法第62條
    前段之自首要件，均依法減輕其刑。爰審酌被告二人均無前
    科，此有臺灣高等法院被告前案紀錄表在卷可稽，其二人之
    素行均尚佳，本件車禍事故之發生，肇因於被告二人雙方之
    過失，被告甲○○之過失情節較重，被告二人分別所受之上
    開傷勢，其中被告甲○○之傷勢較為嚴重，雙方於車禍發生
    後，雖未達成和解協議，但業經多次談論和解事宜，顯見雙
    方均有意解決賠償事宜之犯後態度等一切情狀，分別量處如
    主文所示之刑，並均諭知易科罰金之折算標準。又被告二人
    均未曾因故意犯罪而受有期徒刑以上刑之宣告，此有前述前
    案紀錄表可參，其二人此次復係因過失而犯罪，雖未達成和
    解，但係因雙方對和解金額及支付方式尚無共識所致，其二
    人經此次偵、審程序，應均已知所警惕，信無再犯之虞，因
    認前開所宣告之刑，均以暫不執行為適當，爰併各依刑法第
    74條第1項第1款宣告不附負擔之緩刑2年，用啟自新。
據上論斷，應依刑事訴訟法第284條之1、第299條第1項前段，刑
法第284條第1項前段、第62條前段、第41條第1項前段、第74條
第1項第1款，刑法施行法第1條之1，判決如主文
本案經檢察官蔡彥守到庭執行職務。
中    華    民    國    99    年    7     月    30    日
                  刑事第四庭    法  官  李桂英
上正本證明與原本無異。
如不服本判決應於收受送達後10日內向本院提出上訴書狀，並應
敘述具體理由；其未敘述上訴理由者，應於上訴期間屆滿後20日
內向本院補提理由書（均須按他造當事人之人數附繕本）「切勿
逕送上級法院」。告訴人或被害人如對於本判決不服者，應具備
理由請求檢察官上訴，其上訴期間之計算係以檢察官收受判決正
本之日期為準。
                                書記官  嚴君珮
中    華    民    國    99    年    7     月    30    日
附錄本案論罪科刑法條全文：
中華民國刑法第284條
（過失傷害罪）
因過失傷害人者，處6月以下有期徒刑、拘役或5百元以下罰金，
致重傷者，處1年以下有期徒刑、拘役或5百元以下罰金。
從事業務之人，因業務上之過失傷害人者，處1年以下有期徒刑
、拘役或1千元以下罰金，致重傷者，處3年以下有期徒刑、拘役
或2千元以下罰金。

司法院資訊處製作；財團法人民間司法改革基金會備份。
